臺灣高等法院刑事判決　　　　　　　　　　　　　九十二年度交上訴字第二五九號
　　上　訴　人　臺灣宜蘭地方法院檢察署檢察官
　　被　　　告　甲○○
　　選任辯護人　簡坤山律師
右上訴人因被告公共危險等案件，不服臺灣宜蘭地方法院九十二年度交訴字第三三號
，中華民國九十二年九月三十日第一審判決（起訴案號：臺灣宜蘭地方法院檢察署九
十二年度偵字第五七二號），提起上訴，本院判決如左：
    主  文
上訴駁回。
    理  由
一、本案經本院審理結果，認第一審判決對被告甲○○為無罪之諭知，核無不當，
    應予維持，並引用第一審判決書記載之證據及理由（如附件）。
二、檢察官上訴意旨雖以：
  (一)衡諸常情，一般人目睹交通事故，瞬間必以記下肇事車輛車牌號碼為優先，至於
    觀察肇事車輛顏色則為次要，且目擊者所記得肇事車輛顏色，非必能與車輛原本
    色澤悉盡相符，可能隨事故當時天候、天色、光線強弱、目擊車輛距離而有所不
    同；又本件被告車輛為銀藍色，告訴人乙○○所述肇事車輛顏色為淺色系類似白
    色（警訊中）、銀色（偵查中），證人楊明峰所述肇事車輛顏色可能為白色（警
    訊中）、銀白色（偵查中），其二人用語均為可能，非能確定所見顏色必然正確
    無誤，且本件交通事故發生時間為九十二年一月七日下午五時五十分許，依當時
    情形，天候陰、路面濕潤無缺陷，有道路交通事故調查報告一份在卷可稽，證人
    楊明峰雖證稱肇事路段前後有路燈，惟參照當時天候、天色、車禍發生之瞬間、
    路燈遠近及路燈照射後車輛色澤不同等客觀環境，告訴人乙○○及證人楊明峰所
    見均有顏色誤差之可能，況且，依其二人所述肇事車輛為淺色銀色系，與被告車
    輛屬銀藍色亦相去不遠。再者，證人楊明峰證稱渠當時背下肇事車輛車牌號碼三
    遍，渠所專注之點為肇事車輛車牌號碼，並非車輛顏色，且告訴人乙○○與證人
    楊明峰對肇事車牌號碼之指述均符合，為原審所是認，然原審竟認證人楊明峰有
    長時間可記下體積較小之車牌號碼，確對車色記憶不明，認渠證詞尚有存疑，此
    點顯與經驗法則不符，容有違誤。
  (二)告訴人乙○○明確指稱被告當時係從後側超車，擦撞其左側及左大腿處，核與告
    訴人丙○○指述被告自後方撞及其左側相符，雖被告車輛又前保險桿上方前有撞
    擊痕跡，然依經驗法則，車輛撞擊後，非必然有凹損、破裂，應視撞擊力道、位
    置而有不同，尤其若被告車輛撞及告訴人之身體，更不可能因此即有凹損、撞痕
    ，此觀告訴人機車左側亦未因此凹損破裂自明。
  (三)原審復以證人邱賴麗琴、莊素瑛之證詞，認被告車輛於事故發生當天停放住處旁
    空地，認被告是否駕駛車輛至肇事地點尚有存疑。惟證人邱賴麗琴、莊素瑛均為
    被告之鄰居，且伊二人均係於原審審理時，始到庭作證，距事故發生時已有一段
    時日，伊二人何能明確指出被告當天車輛停放時段及被告作息，被告當天作息是
    否與平常有所不同，否則為何伊等記憶能如此清晰，此點均與常情有違，伊二人
    證詞是否可採容有疑問，況且目擊證人楊明峰與告訴人、被告均無親戚僱傭關係
    ，原審竟捨棄證人楊明峰之證詞不採，遽信被告鄰居之證詞，認定事實即有違誤
    。
  (四)另被告於事發當日經警通知至分局製作筆錄，其父於原審審理時（交互詰問時）
    自承因被告當日有飲酒，故請鄰居代為駕駛被告車輛至分局接受比對，則是否被
    告當日服用酒類，恐酒後肇事為脫免責任而逃逸，抑或忘記其有駛至肇事地點，
    均有可能，惟此為情況證據云云。
三、惟按犯罪事實應依證據認定之，無證據不得推定其犯罪事實，刑事訴訟法第一百
    五十四條第二項定有明文。又事實之認定，應憑證據，如未能發現相當證據，或
    證據不足以證明，自不能以推測或擬制之方法，以為裁判基礎。告訴人之告訴，
    係以使被告受刑事追訴為目的，其指訴是否與事實相符，仍應調查其他證據，以
    資審認。且認定犯罪事實所憑之證據，雖不以直接證據為限，間接證據亦包括在
    內；然而無論直接證據或間接證據，其為訴訟上之證明，須於通常一般之人均不
    致有所懷疑，而得確信其為真實之程度者，始得據為有罪之認定，倘其證明尚未
    達到此一程度，而有合理之懷疑存在時，事實審法院復已就其心證上理由予以闡
    述，敘明其如何無從為有罪之確信，因而為無罪之判決，尚不得任意指為違法，
    最高法院四十年台上字第八六號、五十二年台上字第一三００號、七十六年台上
    字第四九八六號亦分別著有判例。經查：
  (一)告訴人乙○○於警訊時中指陳：我親眼目睹肇事之箱型車為淺色系類似白色，當
    時我有記下肇事車輛車號為Ｕ三—五五四，最後一個號碼我臨時想不起來，當時
    我有告訴救護人員完整的車牌號碼云云（見警訊卷九十二年一月七日警訊筆錄）
    ；於檢察官偵查中指稱：我看到車牌是Ｕ三—五五四０號，後來警察找到對方車
    子，我去看以後，確定是那部銀色箱型車等語（見偵查卷第十頁）。至於目擊證
    人楊明峰則於警訊中指證：我看到肇事車輛車號為Ｕ三—五五四０號，顏色可能
    為白色云云（見警訊卷九十二年一月八日警訊筆錄）；檢察官偵查中指稱：我看
    到一部銀白色箱型車撞到機車後沒有停下來就開走，機車倒地，箱型車車號為Ｕ
    三—五五四０號等語（見偵查卷第十頁）。核告訴人乙○○與證人楊明峰就肇事
    車輛車號之指述固相符合，然被告甲○○之車輛本為銀藍色之車色，且並未有更
    改車色之情形，此有車輛照片在卷可稽；而告訴人乙○○與證人楊明峰就肇事車
    輛車色之指述，均陳明為白色或銀白色之顏色，與被告之車色銀藍色尚有差距。
    次查，目擊者所記得肇事車輛顏色，固然非必與車輛原本色澤悉盡相符，可能隨
    事故當時天候、天色、光線強弱、目擊車輛距離而有所不同。惟觀諸卷附Ｕ三—
    五五四０號自用小客貨車之照片，其瞬間判斷之色澤應較趨向藍色、水藍色，而
    非白色（見原審卷第一０六頁至第一０九頁、第一一三頁）；因之，告訴人乙○
    ○及證人楊明峰所指述之車輛是否即為被告之車輛，自非無疑。
  (二)再查，告訴人乙○○原於警訊中指稱：該肇事之箱型車因超車跨越路面邊線（白
    實線）才肇事擦撞我祖母丙○○騎乘之重機車；... 當時該箱型車因「右側」超
    車，... 以致機車重心不穩滑倒云云（見警訊卷九十二年一月七日警訊筆錄）。
    警製現場圖亦依此陳述而記載：經被害人指證一部廂型車號Ｕ三—五五四０號自
    小客車，由「右線」超車而撞倒，肇事後駛離現場，未停車等語（見警訊卷道路
    交通安全事故現場圖）。嗣告訴人乙○○在原審調查中卻又改稱：我們要回頭城
    ，有輛汽車從我們「左方」擦撞過去，我們就倒地等語（見原審卷第三十一頁）
    。關於肇事者超車肇事時，究係由右方或左方超車之重要之點，告訴人乙○○或
    謂「跨越路面邊線右側超車」，或謂「左方擦撞過去」；先後所述截然不同，其
    上開指述自屬有重大瑕疵。
  (三)又查，證人莊素瑛在原審具結明確證稱：九十二年一月七日當天我有在家，被告
    的車子都停在我家附近的空地，被告當天早上七點我開門時有看到被告的車子停
    在空地那裡，被告早上八點多有載小孩去上課，十分鐘就回來，車子停在同一個
    地方，下午四點左右時，被告載小孩子回家，四點半前就回家，也停在那裡，我
    當天是五點的時候進去煮飯云云（見原審卷第五十三頁）。證人邱賴麗琴亦在原
    審具結證稱：九十二年一月七日，我當天有看到被告下午四點多載小孩回來，被
    告把車子停在我家旁的空地，後來被告就沒有出去，被告的車頭有凹痕，那是很
    久的事情，我當時與鄰居在那裡聊天，約在下午五點二十分就回去煮飯等語（見
    原審卷第五十三頁）。本件既查無該等證人有偽證、陳述不實等，足以推翻渠等
    證言之情事，揆諸最高法院三十一年度上字第一六號判例意旨，尚難以證人莊素
    瑛、邱賴麗琴均為被告之鄰居，即謂渠等證言係出自勾串，而不予採信。
  (四)另按認定不利於被告之事實，須依積極證據，茍積極證據不足為不利於被告事實
    之認定時，即應為有利於被告之認定，更不必有何有利之證據，最高法院三十年
    上字第八一六號著有判例。查，公訴人所指「依經驗法則，車輛撞擊後，非必然
    有凹損、破裂，應視撞擊力道、位置而有不同，尤其若被告車輛撞及告訴人之身
    體，更不可能因此即有凹損、撞痕，此觀告訴人機車左側亦未因此凹損破裂自明
    」乙節，雖與常理無違，然此項論述僅係與被告犯行是否成立無關之邏輯推理，
    尚非足以證明被告有肇事逃逸、過失傷害犯行之積極證據。本案既查無其他積極
    證據足認被告有公訴意旨所指之肇事逃逸、過失傷害犯行；揆諸首揭說明，即應
    為被告有利之認定，更不必有何有利之證據。
  (五)至於，公訴人之上訴意旨所指：「是否被告當日服用酒類，恐酒後肇事為脫免責
    任而逃逸，抑或忘記其有駛至肇事地點，均有可能」云云，僅係毫無根據之揣測
    之詞，尚難執以為被告涉有本案犯行之論據。
四、公訴人之上訴為無理由，應予駁回。
據上論斷，應依刑事訴訟法第三百六十八條、第三百七十三條，判決如主文。
本案經檢察官田炳麟到庭執行職務。
中　　　華　　　民　　　國　　九十三　　年　　　二　　　月　　 十二 　　日
                              臺灣高等法院刑事第十二庭
                                  審判長法  官  劉  景  星
                                        法  官  陳  志  洋
                                        法  官  陳  博  志
右正本證明與原本無異。
如不服本判決，應於收受送達後十日內向本院提出上訴書狀，其未敘述上訴之理由者
並得於提起上訴後十日內向本院補提理由書（均須按他造當事人之人數附繕本）。
                                        書記官  陳  嘉  文
中　　　華　　　民　　　國　　九十三　　年　　　二　　　月　　 十六 　　日
